【裁判字號】    98,上易,260
【裁判日期】    980527
【裁判案由】    家暴傷害等
【裁判全文】
臺灣高等法院臺南分院刑事判決  九十八年度上易字第二六０號
上訴人  臺灣臺南地方法院檢察署檢察官
被  告  甲○○
上列上訴人因被告家暴傷害等案件，不服臺灣臺南地方法院九十
七年度易字第一九六九號中華民國九十八年二月二十四日第一審
判決（起訴案號：臺灣臺南地方法院檢察署九十七年度偵字第九
六二九號），提起上訴，本院判決如下：
    主    文
原判決關於恐嚇危害安全無罪部分撤銷。
甲○○犯恐嚇危害安全罪，處拘役肆拾日，如易科罰金，以新臺
幣壹仟元折算壹日。
    事    實
一、甲○○與乙○○為夫妻，係家庭暴力防治法第三條第一款所
    指之家庭成員。甲○○於民國九十七年六月十四日十八時許
    ，自外返回上開住處時，因不滿乙○○向臺灣臺南地方法院
    聲請家庭暴力之通常保護令且不願代繳甲○○之電話費，致
    甲○○之門號遭停話等細故，在上開住處內以加害生命之事
    向乙○○恫嚇稱：「若我要讓你死，只要刀子、棍子拿起來
    ，戳你一下，你就死掉了」等語，致乙○○心生恐懼（甲○
    ○另犯傷害罪，經原審判處拘役伍拾日，如易科罰金，以新
    臺幣壹仟元折算壹日；又犯恐嚇危害安全罪，經原審判處拘
    役肆拾日，如易科罰金，以新臺幣壹仟元折算壹日；又犯強
    暴侮辱罪，經原審判處拘役肆拾日，如易科罰金，以新臺幣
    壹仟元折算壹日。三罪定執行刑為拘役壹佰壹拾日，如易科
    罰金，以新臺幣壹仟元折算壹日。均未為上訴確定）。
二、案經乙○○訴由台南縣警察局永康分局報請臺灣臺南地方法
    院檢察署檢察官偵查起訴。
    理    由
一、訊據被告矢口否認有恐嚇犯行，辯稱：那次是等乙○○回來
    ，我要與她協調她告我的事情，沒有恐嚇的意思云云。
二、上揭恐嚇危害安全事實，迭據告訴人乙○○指證綦詳，提出
    錄音帶一捲為證。經原審當庭勘驗告訴人提出之錄音帶結果
    ，被告確實在談話中先後二次說到：「若要讓你死，一下而
    已，隨便刀子、木棍一下，你不就死掉了。」等語，有勘驗
    筆錄可參（見一審卷第三十三頁），並為被告所不爭執（見
    本院卷第二十七頁）。被告雖辯稱：那次是等乙○○回來，
    我要與她協調她告我的事情，沒有恐嚇的意思云云。但上開
    被告對告訴人之言詞，尚非為溫和或道歉之口氣，而係帶有
    威嚇之語氣，並據原審勘驗被告在對話中之聲量不小屬實。
    倘係被告希望告訴人能撤銷被告於九十七年五月二十五日對
    告訴人之傷害等告訴，被告自當以溫和語氣或道歉語氣為之
    ，豈有以當初傷害並非故意傷害，而喝令告訴人應撤回告訴
    之理？況告訴人供承被告上開言詞足令其心生畏懼；是被告
    既以使人生畏怖心為目的，而將加惡害之旨通知於告訴人，
    自難辭恐嚇危害安全罪行。原判決認「被告說到上揭言語之
    目的是在解釋其之前的傷害行為」，顯然有誤，被告所辯尚
    不足採，被告恐嚇危害安全犯行堪以認定。
三、核被告所為，係犯刑法第三百零五條第一項恐嚇危害安全罪
    。按家庭暴力者，謂家庭成員間實施身體或精神上不法侵害
    之行為；又家庭暴力罪者，謂家庭成員間故意實施家庭暴力
    行為而成立其他法律所規定之犯罪，家庭暴力防治法第二條
    第一、二款分別定有明文。查被告與被害人乙○○在當時為
    配偶關係，屬家庭暴力防治法第三條第一款所稱之家庭成員
    關係，而被告對被害人所為恐嚇行為，已屬家庭成員間實施
    身體上及精神上不法侵害之行為，即為家庭暴力防治法第二
    條第二款之家庭暴力罪，且構成刑法上之恐嚇危害安全罪，
    惟因家庭暴力防治法之上開規定並無罰則之規定，是以應僅
    依刑法有關上述罪名之規定予以論罪科刑。
四、原審認被告此部分恐嚇危害安全，並不能證明，洵有違誤。
    公訴人上訴指摘及此，為有理由，自屬無法維持，應由本院
    就此部分撤銷改判之。爰審酌被告之品行、犯罪之動機、目
    的、手段、被害人所受危害程度，又犯罪後之態度等一切情
    狀，量處拘役四十日，並諭知如易科罰金以新台幣一千元折
    算一日，以資懲儆。
據上論斷，應依刑事訴訟法第三百六十九條第一項前段、第三百
六十四條、第二百九十九條第一項前段，家庭暴力防治法第二條
第二款，刑法第三百零五條、第四十一條第一項前段，刑法施行
法第一條之一，判決如主文。
本案經檢察官郭珍妮到庭執行職務。
中    華    民    國    98    年    5     月    27    日
                  刑事第一庭審判長法官  黃  崑  宗
                                  法官  王  明  宏
                                  法官  蔡  長  林
以上正本證明與原本無異。
不得上訴。
                                書記官  李  培  薇
中    華    民    國    98    年    5     月    27    日
附錄本案論罪科刑法條全文：
刑法第三百零五條：
  以加害生命、身體、自由、名譽、財產之事，恐嚇他人致生危
害於安全者，處二年以下有期徒刑、拘役或三百元以下罰金。


司法院資訊處製作；財團法人民間司法改革基金會備份。
